最高法院刑事判決　　　　　　　九十四年度台上字第七一四號
　　上　訴　人　甲○○
　　　　　　　　　　　　1段1.
上列上訴人因誣告案件，不服台灣高等法院台中分院中華民國九
十一年四月二十四日第二審判決（九十一年度上訴字第一０五號
，起訴案號：台灣彰化地方法院檢察署九十年度偵字第四八０七
號），提起上訴，本院判決如下：
    主  文
上訴駁回。
    理  由
按刑事訴訟法第三百七十七條規定，上訴於第三審法院，非以判
決違背法令為理由，不得為之。是提起第三審上訴，應以原判決
違背法令為理由，係屬法定要件。且必須依據卷內資料為具體指
摘，並足據以辨認原判決已具備違背法令之形式，始屬相當。如
果上訴理由書狀並未依據卷內訴訟資料，具體指摘原判決不適用
何種法則或如何適用不當，或所指摘原判決違法情事，顯與法律
規定得為第三審上訴理由之違法情形，不相適合時，均應認其上
訴為違背法律上之程式，予以駁回。本件原判決撤銷第一審之科
刑判決，改判仍論上訴人意圖他人受刑事處分，向該管公務員誣
告，處有期徒刑陸月，緩刑年。係依憑上訴人曾向第一審法院
檢察署檢察官提出告訴之自白、被害人詹碧玲（上訴人委任之土
地代書）所為與證人周銀相、詹世界、李昆輝證述情節相符之明
確指述，並參酌台灣台南地方法院民國八十四年度南簡字第一二
二０號確認本票債權不存在事件之判決書等證據資料，而為論斷
，已詳敘其所憑證據及認定之理由。而以上訴人辯稱：被害人於
土地分割繼承登記事宜辦妥時，確實有恐嚇伊簽發新台幣（下同
）五十萬元之本票一張交予詹世界，否則即不交付該十筆土地之
所有權狀云云，為飾卸之詞，不足採取，在理由內依憑卷證資料
，詳加指駁；並說明：（一）證人周銀相於偵查時證述：因為遺
產要先辦繼承登記才能買賣，上訴人不放心，伊就和他去委託被
害人辦理，但詹世界有要求辦好的權狀不能直接交給上訴人，一
定要會同伊和詹世界才能拿，後來權狀辦出來，上訴人向被害人
拿，被害人打電話叫伊去，當天被害人沒有強迫上訴人開一張五
十萬元本票，才要把十張土地所有權狀交給上訴人，因為這和被
害人沒有關係；證人詹世界證謂：被害人沒有強迫甲○○開一張
五十萬元本票，那張五十萬元本票是上訴人於八十三年十月四日
在胡代書（在被害人詹碧玲開設之代書事務所任職）那裏自願開
給我們的，因為之前上訴人與伊父親詹金道訂合建契約，要賣二
筆土地各二百坪，後來繼承登記辦下來，上訴人只得約一九八坪
，而且其中還包含路地、公共設施保留地，不是完整基地；證人
李昆輝則證稱：當時被害人亦沒有強迫上訴人開一張五十萬元本
票才要把十張土地所有權狀交付各等語。顯然被害人於前揭時、
地確實未恐嚇或脅迫上訴人簽發本票，甚且為避免捲入上訴人與
詹金道、詹世界間之金錢糾紛，刻意聯絡村長李昆輝前去見證，
自無可能反介入其間強迫上訴人開立本票。（二）綜觀台灣台南
地方法院八十四年度南簡字第一二二０號確認本票債權不存在事
件之案卷資料，上訴人確與詹金道訂立合建契約而承諾提供四百
坪土地供合建，惟上訴人繼承取得之土地所有權，其中僅彰化縣
田尾鄉○○段打簾小段第四九六、四九八地號土地屬建地，面積
分別為八百五十平方公尺及六百六十四平方公尺，上訴人應有部
分均為一萬分之二０三七，換算結果確相距前揭契約書記載合建
坪數甚遠。該案判決亦認定上訴人因無法履行契約，要求解約，
乃簽發本票交付詹金道，純係上訴人自願簽發交付詹世界，作為
解除其與詹金道間合建契約退還保證金之用，並無何受逼迫情事
。足見上訴人誣指被害人詹碧玲有妨害自由犯行，其意圖使被害
人受刑事處分甚明。（三）上訴人所提出之錄音譯文一份（包括
伊與被害人及與被害人之夫胡錫昌之電話錄音譯文）為證，但細
閱該份譯文，亦無任何詞句足資證明被害人確有強迫上訴人開立
本票情事，亦不足以證明被害人有恐嚇上訴人之理由。從形式上
觀察，原判決並無違法之情形存在。上訴意旨略稱：（一）原判
決事實認定：上訴人明知八十四年一月底左右某日夜晚，在彰化
縣田尾鄉○○路二０二號被害人所經營之代書事務所內，係伊為
償還前揭五十萬元訂金始簽發面額五十萬元之本票一紙交付詹金
道之子詹世界，被害人並未向其恫稱須簽發一張面額為五十萬元
之本票，否則即不交給該十筆土地之所有權狀等強迫情事，竟意
圖使被害人受刑事處分，於八十九年十月十九日，書具告訴狀記
載「詹碧玲代書強迫甲○○簽寫本票」；惟於理由內引用證人詹
世界之證詞謂：那張五十萬元本票是甲○○在八十三年十月四日
在胡代書那裏自願開給我們的。則上訴人究係於何時簽發五十萬
元本票之論斷，即有證據上理由矛盾之違誤。況理由內所引證人
周銀相供證係上訴人找村長李昆輝到場，而證人李昆輝則證稱係
被害人叫其過去，則證人周銀相、李昆輝之證述即有互歧。（二
）被害人之代書事務所是在彰化縣田尾鄉○○路二０二號，被害
人竟不叫在地之饒平村村長前來見證，竟叫打簾村村長李昆輝遠
來見證，不合情、理云云。惟查：（一）供述證據前後，雖稍有
參差或互相矛盾，事實審法院非不可本於經驗法則，斟酌其他證
據作合理之比較定其取捨，從而供述證據之一部認為真實者予以
採取，亦非證據法則所不許。本件原判決認定：上訴人明知八十
四年一月底左右某日夜晚，在彰化縣田尾鄉○○路二０二號被害
人所經營之代書事務所內，係伊為償還前揭五十萬元訂金始簽發
面額五十萬元之本票一紙交付詹世界，被害人並未向其恫稱須簽
發一張面額為五十萬元之本票，否則即不交給該十筆土地之所有
權狀等強迫情事，竟意圖使被害人受刑事處分，於八十九年十月
十九日，書具告訴狀記載「詹碧玲代書強迫甲○○簽寫本票」等
情。雖證人詹世界證稱：那張五十萬元本票是甲○○在八十三年
十月四日在胡代書那裏自願開給我們的。然該證人及其他證人周
銀相、李昆輝亦均證述：被害人沒有強迫上訴人開一張五十萬元
本票。顯係事實審法院本於經驗法則斟酌其他證據作合理之比較
定其取捨，依前開說明，並非證據法則所不許。本件原審既已在
判決內說明其就案內所有證據本於調查所得心證，定其取捨而為
事實判斷之理由，即無違背證據法則之情形，自屬原審採證認事
之職權行使，不容上訴人任意指摘執以提起第三審上訴。（二）
有罪之判決書，其認定事實、所敘理由及援用科刑法條均無錯誤
，僅部分之用語尚欠周全，於全案情節與判決本旨並無影響，難
謂有判決理由矛盾之違法。本件原判決固於理由內就證人周銀相
證述：係上訴人找村長李昆輝到場；證人李昆輝則證稱：是被害
人叫其過去。該二證人就何人要求李昆輝前往被害人事務所，前
後證述雖稍欠一致，惟僅係部分證述有欠妥適周全而已，但對上
訴人應負之刑責及於全案情節與判決本旨並無影響，依刑事訴訟
法第三百八十條之規定，不得執以指摘資為第三審上訴之合法理
由。（三）取捨證據及認定事實，乃事實審法院職權之行使，其
對於證據證明力所為之判斷，苟係基於吾人日常生活之經驗，而
未違背客觀上應認為確實之定則，並已敘述其何以為此一判決之
理由者，即不能指為違法。本件上訴人戶籍隸屬彰化縣田尾鄉「
打簾村」，有上訴人個人基本資料查詢結果表一紙在卷為憑，上
訴人前往被害人代書事務所，被害人要求該村村長李昆輝到現場
處理，實符合日常生活之經驗，亦未違背客觀上應認為確實之定
則，自不能指與經驗法則有違。其餘上訴意旨，經核係置原判決
之明白論斷於不顧，猶執已為原審指駁之陳詞爭辯，並就屬於事
實審法院採證、認事之職權行使，任意指摘，均未依據卷內訴訟
資料具體指明原判決如何違背經驗法則、論理法則，自難認已符
合法定之第三審上訴要件。其上訴違背法律上之程式，應予駁回
。
據上論結，應依刑事訴訟法第三百九十五條前段，判決如主文。
中　　華　　民　　國　九十四　年　　二　　月　　四　　日
                      最高法院刑事第九庭
                          審判長法官  林　增　福
                                法官  邵　燕　玲
                                法官  張　清　埤
                                法官  陳　朱　貴
                                法官  池　啟　明
      本件正本證明與原本無異
                                      書  記  官
中　　華　　民　　國　九十四　年　　二　　月　 十七 　日
                                                      Ｑ
